【裁判字號】    98,訴,3486
【裁判日期】    981221
【裁判案由】    強盜
【裁判全文】
臺灣板橋地方法院刑事判決              98年度訴字第3486號
公  訴  人  臺灣板橋地方法院檢察署檢察官
被      告  甲○○
選任辯護人  陳振瑋律師
上列被告因強盜案件，經檢察官提起公訴（98年度偵字第26091
號），本院判決如下：
    主      文
甲○○意圖為自己不法之所有，以強暴至使不能抗拒，而取他人
之物，處有期徒刑貳年。緩刑伍年。緩刑期間付保護管束。
    事  實
壹、甲○○患有精神分裂病質型人格，且為邊緣型智力，行為時
    因精神障礙及心智缺陷，致辨識行為違法及依其辨識而行為
    之能力顯著減低。其於民國98年9 月20日下午5 時20分許，
    騎乘腳踏車，途經臺北縣三重市○○路、環河南路旁疏洪堤
    防上，見乙○○獨自一人，與之攀談後，得知乙○○左腳受
    傷，不良於行，竟意圖為自己不法之所有，以左手勒住乙○
    ○頸部，以右手毆打其胸部，要求交付金錢，經乙○○告知
    身無分文後，仍續以左手勒住其頸部，及以右手毆打其胸部
    ，以此強暴方式，至使乙○○不能抗拒，強取其國民身分證
    及全民健康保險卡各1 枚得手，旋騎乘腳踏車繼續前行。嗣
    經民眾報案，為警於同日下午5 時30分許，在上開地點前方
    約50公尺處查獲。
貳、案經乙○○訴由臺北縣政府警察局三重分局報請臺灣板橋地
    方法院檢察署檢察官偵查起訴。
    理  由
壹、按被告以外之人於審判外之言詞或書面陳述，除法律有規定
    者外，不得作為證據，刑事訴訟法第159 條第1 項定有明文
    。而被告以外之人於審判外之陳述，經當事人於審判程序同
    意作為證據，法院審酌該言詞陳述或書面陳述作成時之情況
    ，認為適當者，得為證據，則為同法第159 條之5 第1 項所
    明定。證人即告訴人乙○○、臺北縣政府警察局三重分局中
    興橋派出所警員賴智堅於司法警察調查、偵查中具結向檢察
    官所為陳述，雖係被告甲○○以外之人於審判外之陳述，惟
    被告及辯護人於本院審判程序同意作為證據（見本院98年12
    月7 日審判筆錄），復經審酌渠等言詞陳述之情況，認為適
    當，均應認有證據能力。
貳、認定犯罪事實之證據及理由
一、上揭事實，業據被告於本院審理時坦承不諱，並經證人乙○
    ○於警詢及檢察官訊問時具結證述綦詳，並經證人賴智堅於
    檢察官訊問時具結證述明確。此外，復有贓物認領保管單、
    臺北縣立醫院驗傷診斷書及照片等附卷可資佐證，俱徵被告
    前揭不利於己之自白與事實相符。綜上，本案事證明確，被
    告犯行堪予認定。
二、核被告所為，係犯刑法第328 條第1 項強盜罪。被告行為時
    之精神狀態，經本院囑託亞東紀念醫院精神科專科醫師鑑定
    結果，其臨床精神病理檢查及心理測驗顯示被告之認知功能
    不佳，屬邊緣型智力，自成年早期出現多疑及社交孤立現象
    ，近幾年來關係意念、被害想法、情緒與行為障礙持續加重
    ，明顯影響工作與人格，另有酒精濫用之情況，是臨床診斷
    為：精神分裂病質型人格、邊緣型智力及酒精濫用，其邊緣
    型智力雖未明顯造成現實感缺損，但可能表現為對於行為後
    果之預知及估量能力減低，加以被告行為前數月間，關係意
    念、被害想法惡化，於行為時之精神狀態已令其辨識行為違
    法或依其辨識而行為之能力處於明顯減損之狀態，有該院98
    年11月19日精神專科證書0886號精神鑑定報告1 件在卷足稽
    ，堪認被告行為時，因精神障礙、心智缺陷，致其辨識行為
    違法及依其辨識而行為之能力，顯著減低，依刑法第19條第
    2 項規定，減輕其刑。又被告所犯強盜罪之法定刑為5 年以
    上有期徒刑，茲以被告強取他人財物，守法觀念雖有欠缺，
    然被告患有精神疾病，且依證人乙○○於檢察官訊問時具結
    證述：「……他（即被告）就又用左手勒住我，並用右手一
    直打我的身體，且一直說『我愛死你』……」等語，及證人
    賴智堅結證：「（問：你們查獲被告的地方離案發地多遠？
    ）50公尺左右，距離不遠。」等情（見臺灣板橋地方法院檢
    察署98年度偵字第26091 號偵查卷宗第47至49頁）觀之，其
    言行舉止明顯異常，犯後亦未逃逸、藏匿，其行為確係受精
    神病症影響所致，惡性實非重大，所得財物價值輕微，依其
    情節，客觀上顯可憫恕，倘科以最低刑度，仍嫌過苛，致生
    情輕法重之弊，有失立法本旨，是依刑法第59條規定減輕其
    刑，並與刑法第19條第2 項規定，遞減輕之。爰審酌被告正
    值青年，不思奮發有為，以暴力手段強取他人財物，對社會
    治安與個人人身、財產安全所肇危害非微，兼衡被告之素行
    、智識程度，其犯罪之動機、目的、手段，暨被告犯罪後之
    態度等一切情狀，認公訴人求處有期徒刑5 年，尚嫌過重，
    應量處如主文所示之刑，資為懲儆。末查，被告前未曾因故
    意犯罪受有期徒刑以上刑之宣告，亦無其他前科紀錄，有臺
    灣高等法院被告前案紀錄表可參，因一時失慮，致罹刑典，
    犯後就其犯行均供認無隱，良有悔意，有鑑於被告年輕識淺
    ，患有精神障礙，心智亦有缺陷，倘令其入監服刑，恐未收
    教化之效，先受與社會長期隔絕之害，況被告經此重刑之宣
    告，應知所警惕，信無再犯之虞，本院因認所宣告之刑，以
    暫不執行為適當，予以宣告緩刑5 年，以勵自新；惟被告強
    盜財物，行為嚴重偏差，且受精神病症及心智缺陷影響，致
    辨識行為違法及依其辨識而行為之能力有所減損，為建立被
    告正確生活觀念，並提供必要之協助，自有加以追蹤觀護之
    必要，爰依刑法第93條第1 項規定，併為緩刑期間付保護管
    束之宣告，俾予適當之監督，以觀後效。
據上論斷，應依刑事訴訟法第299 條第1 項前段，刑法328 條第
1 項、第19條第2 項、第59條、第74條第1 項第1 款、第93條第
1 項，判決如主文。
本案經檢察官鄭淑壬到庭執行職務
中    華    民    國    98    年    12    月    21    日
                  刑事第二十庭  審判長法  官  邱景芬
                                      法  官  吳佳穎
                                      法  官  廖怡貞
以上正本證明與原本無異。
如不服本判決，應於判決送達後10日內，向本院提出上訴狀。
                                      書記官  林惠齡
中    華    民    國    98    年    12    月    24    日
附錄本案論罪科刑法條全文
中華民國刑法第328條
（普通強盜罪）
意圖為自己或第三人不法之所有，以強暴、脅迫、藥劑、催眠術
或他法，至使不能抗拒，而取他人之物或使其交付者，為強盜罪
，處5 年以上有期徒刑。
以前項方法得財產上不法之利益或使第三人得之者，亦同。
犯強盜罪因而致人於死者，處死刑、無期徒刑或10年以上有期徒
刑；致重傷者，處無期徒刑或7 年以上有期徒刑。
第1 項及第 2 項之未遂犯罰之。
預備犯強盜罪者，處1 年以下有期徒刑、拘役或3000元以下罰金
。

司法院資訊處製作；財團法人民間司法改革基金會備份。
